【裁判字號】    98,易,4063
【裁判日期】    990129
【裁判案由】    毒品危害防制條例
【裁判全文】
臺灣臺中地方法院刑事判決              98年度易字第4063號
公  訴  人  臺灣臺中地方法院檢察署檢察官
被      告  乙○○
上列被告因毒品危害防制條例案件，經檢察官提起公訴（98年度
毒偵字第3729號），本院判決如下：
    主    文
乙○○施用第二級毒品，處有期徒刑月，如易科罰金，以新臺
幣壹仟元折算壹日。
    犯罪事實
一、乙○○前於民國97年間，因施用毒品案件，經依本院裁定送
    觀察、勒戒後，認無繼續施用毒品之傾向，於97年7 月15日
    執行完畢釋放，由臺灣臺中地方法院檢察署檢察官於97 年7
    月23日，以97年度毒偵字第2803號為不起訴處分確定。詎仍
    不知悔改，於上開觀察、勒戒執行完畢釋放後之5 年內，復
    基於施用第二級毒品之犯意，於98年4 月23日上午9 時47分
    許為警採尿往前回溯96小時內某時，在不詳地點，以不詳方
    式，施用第二級毒品甲基安非他命1 次。嗣於98年4 月23日
    上午9 時47分許，因乙○○被警方列為矯治機構毒品列管人
    口，經通知前往臺中縣警察局豐原分局採尿送驗結果，其尿
    液呈毒品甲基安非他命陽性反應，始查悉上情。
二、案經臺中縣警察局豐原分局報請臺灣臺中地方法院檢察署檢
    察官偵查起訴。
    理    由
一、證據能力部分：
    按現行刑事訴訟法為保障被告之反對詰問權，排除具有虛偽
    危險性之傳聞證據，以求實體真實之發見，於該法第159 條
    第1 項明定被告以外之人於審判外之言詞或書面陳述，除法
    律有規定者外，不得作為證據。又被告以外之人於審判外之
    陳述，雖不符前4 條之規定（即刑事訴訟法第159 條之1 至
    同條之4 ），而經當事人於審判程序同意作為證據，法院審
    酌該言詞陳述或書面陳述作成時之情況，認為適當者，亦得
    為證據；當事人、代理人或辯護人於法院調查證據時，知有
    第159 條第1 項不得為證據之情形，而未於言詞辯論終結前
    聲明異議者，視為有前項之同意，刑事訴訟法第159 條之5
    定有明文。本件公訴人、被告並未就卷內證據資料之證據能
    力有所爭執，且迄於言詞辯論終結前，均未主張有刑事訴訟
    法第159 條第1 項不得為證據之情形，是應認已同意下列卷
    內證據中屬被告以外之人於審判外所為之陳述部分均得作為
    證據，且經本院審酌後，認無不適當之情形，應認本案調查
    之卷內證據均有證據能力，合先敘明。
二、訊據被告乙○○固承認有為警採尿送驗呈甲基安非他命陽性
    反應之事實，惟矢口否認有何施用第二級毒品甲基安非他命
    犯行，辯稱：其有在吃止痛藥，並未施用甲基安非他命，不
    知為何尿液會呈陽性反應云云。然查：
(一)、被告於98年4 月23日上午9 時47分許為警採尿後，經送中山
    醫學大學附設醫院檢驗科藥物檢測中心以免疫學分析法檢驗
    結果，呈安非他命類陽性反應，再以氣相層析質譜分析法確
    認檢驗結果，確呈甲基安非他命陽性反應一節，此有應受尿
    液採驗人尿液檢體採集送驗紀錄表、中山醫學大學附設醫院
    檢驗科藥物檢測中心尿液檢驗報告各1 份在卷可參。按中山
    醫學大學附設醫院檢驗科藥物檢測中心依氣相層析質譜分析
    法檢測，所採定量偵測極限甲基安非他命係500ng ／ml，且
    其代謝物安非他命濃度大於100ng ／ml 者 ，判定為甲基安
    非他命陽性反應，檢出值若大於此便能確認尿液中確實存在
    此類毒品。且氣相層析質譜分析法乃目前就藥物篩檢結果必
    須進一步確認時最常採用之方法，因此在良好的操作條件下
    ，以氣相層析質譜儀作藥物及其代謝物之定性及定量分析，
    幾乎不會有偽陽性反應產生，而被告之尿液經前揭機關以該
    種檢驗方法檢驗確認後，其尿液中甲基安非他命濃度為501
    ng／ml，安非他命濃度為137ng ／ml，大於該機關所設定之
    上開閾值，且施用安非他命者，其尿液代謝物應為安非他命
    陽性反應，不會產生有甲基安非他命陽性反應。施用甲基安
    非他命者，其尿液代謝物會呈甲基安非他命及安非他命陽性
    反應；人體施用甲基安非他命後，在主要代謝物中未改變形
    態之甲基安非他命佔施用劑量達百分之43，而安非他命佔百
    分之5 ，據上，足認被告確有施用第二級毒品甲基安非他命
    之行為。又按常人如未施用毒品，其尿水中當無呈毒品藥物
    陽性反應，倘有施用者，約百分之70於24小時內自尿中排出
    ，約百分之90於96小時自尿中排出，故推算施用時間距採尿
    時間最長可能不會超過4 日，此經行政院衛生署藥物食品檢
    驗局81年2 月8 日（81）藥檢壹字第001156號函釋甚明。基
    此，被告有於98年4 月23日上午9 時47分許為警採尿往前回
    溯96小時內某時，施用第二級毒品甲基安非他命1 次之行為
    應堪認定。
(二)、被告雖以其有施用止痛藥，可能因此有陽性反應云云為辯，
    然經檢察官將被告所服用之止痛藥送請行政院衛生署管制藥
    品管理局鑑定結果，被告所服用之止痛藥中並未含有毒品成
    分，有該局98年10月21日管檢字第0980011175號函檢附之鑑
    定書在卷足憑（見偵查卷第10至12頁），復經本院詢問上開
    鑑定機關，亦確定服用該藥物後，尿液中不會呈現甲基安非
    他命陽性反應明確，有本院電話紀錄表可證（見本院卷第7
    頁），足證被告前揭所辯，不足採信。
(三)、又被告前因施用毒品案件，經裁定送觀察、勒戒後，認無繼
    續施用毒品之傾向，於97年7 月15日予以釋放，並由臺灣臺
    中地方法院檢察署檢察官以97年度毒偵字第2803號為不起訴
    處分確定等情，有臺灣高等法院被告前案紀錄表、刑案資料
    查註紀錄表各1 份附卷可參，則被告顯係經觀察、勒戒釋放
    後，復於5年 內再犯本案施用毒品罪。從而，本案事證明確
    ，被告上揭施用甲基安非他命1 次之犯行，堪以認定，應予
    依法論科。
三、論罪科刑部分：
(一)、核被告所為，係犯毒品危害防制條例第10條第2 項之施用第
    二級毒品罪。被告為供自己施用之目的而持有前開毒品，其
    於施用前持有甲基安非他命之低度行為，應為施用之高度行
    為所吸收，不另論罪。
(二)、爰審酌被告曾因施用毒品案件接受觀察、勒戒，竟未能從中
    記取教訓，體認毒品危害健康之鉅，再度趁隙施用甲基安非
    他命，惟考量施用毒品者亦屬「病人」，且就他人權益之侵
    害仍屬有限，並斟酌被告犯罪目的、手段，及否認施用毒品
    之犯後態度等一切情狀，量處如主文所示之刑，並諭知易科
    罰金之折算標準，以示懲儆。
據上論斷，應依刑事訴訟法第299 條第1 項前段，毒品危害防制
條例第10條第2 項，刑法第11條前段、第41條第1 項前段，判決
如主文。
本案經檢察官甲○○到庭執行職務。
中    華    民    國    99    年    1     月    29    日
                  刑事第十一庭  法  官  蔡美華
以上正本證明與原本無異。
如不服本判決應於收受判決後10日內向本院提出上訴書狀，並應
敘述具體理由；其未敘述上訴理由者，應於上訴期間屆滿後20日
內向本院補提理由書（均須按他造當事人之人數附繕本）「切勿
逕送上級法院」。
                                書記官  張皇清
中    華    民    國    99    年    1     月    29    日
附錄本判決論罪科刑法條：
毒品危害防制條例第10條第2項：
施用第二級毒品者，處三年以下有期徒刑。

司法院資訊處製作；財團法人民間司法改革基金會備份。
